臺中高等行政法院判決
                                       99年度簡字第153號
原      告　彰旗企業有限公司
代　表　人　黃素琴
輔  佐  人　蕭英輝
被      告　財政部臺中關稅局
代　表　人　馬幼竹
訴訟代理人　羅進財
          　林秀芬
上列當事人間因虛報出口貨物事件，原告不服財政部中華民國99
年8月16日台財訴字第09900276820號（案號：第09901397號）訴
願決定，提起行政訴訟。本院判決如下︰
　　主  文
原告之訴駁回。
訴訟費用由原告負擔。
    事實及理由
一、程序事項：本件原告起訴後，被告之代表人變更為馬幼竹，
    並據新任代表人具狀聲明承受訴訟，核無不合，應予准許。
二、事實概要：緣原告委由港都報關行股份有限公司於民國（下
    同）98年12月22日向被告報運出口熱塑性塑膠回收料（不含
    醫療廢棄物）乙批計67,547KGM（出口報單號碼：第DA/98/H
    Z59/7656號，下稱系爭貨物），通關方式原核定為C1（應審
    文件）後改為C3（應驗貨物）。被告查驗結果，實到貨物為
    熱塑性塑膠回收料（不含醫療廢棄物）40,748 KGM、廢塑膠
    卷（筒）（含紙類）22,914 KGM及廢碳粉匣（含金屬及碳粉
    ）3,885KGM，取樣送行政院環境保護署環境督察總隊中區環
    境督察大隊（以下簡稱環保署中區督察大隊）鑑定結果，屬
    事業廢棄物，經審理原告虛報出口貨物名稱，夾雜事業廢棄
    物，違反相關輸出規定之違章成立，爰依海關緝私條例第37
    條第2項規定，以被告99年第09900018號處分書，處罰鍰新
    臺幣（以下同）90,000元，因原告係於5年內再犯海關緝私
    條例同一規定之行為（財政部高雄關稅局93年第09301016號
    處分書，於94年7月18日確定），依同條例第45條規定，得
    加重罰鍰二分之一，計裁處罰鍰135,000元。原告不服，申
    經復查，未獲變更，提起訴願，亦遭駁回，遂提起本件行政
    訴訟。
三、本件原告主張：
    本件訴願審議委員只看相片不查物證即做出裁決，況依行政
    院環境保護署97年10月9日環署廢字第0970077819號函釋意
    旨，本件原告出口之系爭貨物不必經過清洗、加熱、蒸煮、
    脫水，所以不必經過許可。被告僅憑環保署中區督察大隊函
    覆即作成處分，並未提出鑑定報告或成份分析表。系爭貨物
    卷筒部分，被告認定為紙類，然事實上絕對是塑膠，其中透
    明壹層為PET做布原料，白色部分含量少為EVA加碳酸鈣屬工
    程塑膠原料。碳粉匣為可再使用部分，法律有明文規定，原
    告係依資源回收再利用法第10條之規定善盡國民責任與義務
    ；至於行政院環保署100年1月21日環署都字第1000007387號
    及同年月28日環署都字第1000009238號函文，應屬認定錯誤
    ，本件並無紙類材料，有金屬含量，碳粉沒有法律規定，金
    屬則有規定，本件金屬沒有超過百分之一，原告有拍照為證
    等情。並聲明求為判決撤銷訴願決定及原處分。
四、被告則以：
  (一)本件係由被告機動巡查隊於98年12月23日檢視系爭貨物（出
    口報單第DA/98/HZ59/7656號）結果疑似事業廢棄物時，即
    以（98）中機傳字第980030號「臺中關稅局查獲疑似事業廢
    棄物通知單」傳真至環保署中區督察大隊請求派員協助認定
    ，經該督察大隊於98年12月24日派員會同被告機動巡查隊及
    中港報關行會勘，嗣於98年12月30日經該督察大隊查核結果
    回傳答覆認定結果：
    1.廢塑膠回收粒、廢塑膠袋應屬該署公告「屬產業用料需求
      之事業廢棄物種類」之「熱塑型廢塑膠。但不含屬醫療廢
      棄物之熱塑型廢塑膠。」其輸出無需申請核發許可文件。
    2.廢塑膠卷（筒）中除塑膠外，卷筒部分為紙類材質，故非
      屬「屬產業用料需求之事業廢棄物種類」之「熱塑型廢塑
      膠。但不含屬醫療廢棄物之熱塑型廢塑膠。」範疇。
    3.廢碳粉匣除有塑膠成分外，另有其他非塑膠零件（如金屬
      及碳粉等），故非屬「屬產業用料需求之事業廢棄物種類
      」之「熱塑型廢塑膠。但不含屬醫療廢棄物之熱塑型廢塑
      膠。」範疇，應依規定申請輸出許可。
  (二)原告訴稱：「訴願審議委員只看相片不查物證即做出裁決」
    云云，惟按「各機關辦理訴願事件，應設訴願審議委員會，
    組成人員以具有法制專長者為原則。訴願審議委員會委員，
    由本機關高級職員及遴聘社會公正人士、學者、專家擔任之
    ；其中社會公正人士、學者、專家人數不得少於二分之一。
    」為訴願法第52條所明定。原告不服被告於98年4月8日以中
    普法字第0991002859號復查決定書所為復查駁回之決定，提
    起訴願，經財政部訴願審議委員會（委員由高級職員及遴聘
    社會公正人士、學者、專家擔任）重新審查本件事實證據決
    定予以訴願駁回，原告所訴與事實不符，應無足採。
  (三)原告另訴稱：「卷筒部分，被告認定為紙類，然事實上絕對
    是塑膠，其中透明壹層為PET做布原料，白色部分含量少為
    EVA 加碳酸鈣屬工程塑膠原料。碳粉匣為可再使用部分，法
    律有明文規定，原告係依資源回收再利用法第10條之規定善
    盡國民責任與義務」云云，經查原告於98年12月22日委由中
    港報關行股份有限公司以出口報單第DA/98/HZ59/7656號向
    被告連線申報出口熱塑性塑膠回收料（不含醫療廢棄物）貨
    物乙批，數量67,547KGM。經被告機動巡查隊查驗結果除報
    單第1項貨物之重量為40,748KGM與原申報相符外；尚夾雜報
    單第2項廢塑膠卷（筒）（含紙類）及第3項廢碳粉匣（含金
    屬及碳粉）等貨物，2項貨物數量合計26,799KGM。案經主管
    機關環保署中區督察大隊，取樣鑑定結果，認定原告廢塑膠
    卷（筒）中除塑膠外，卷筒部分為紙類材質及廢碳粉匣除有
    塑膠成分外，另有其他非塑膠零件（含金屬及碳粉等），故
    非屬廢棄物清理法第38條第1項但書公告「屬產業用料需求
    之事業廢棄物種類」之「熱塑型廢塑膠。但不含屬醫療廢棄
    物之熱塑型廢塑膠。」範疇，應依規定申請輸出許可文件，
    憑以核放出口，環保單位查覆後並經受原告委託之報關行承
    認查驗結果，本件並無成分分析報告或鑑定報告，被告依據
    照片及環保署中區督察大隊採樣結果作成處分，並無違誤，
    原告所訴，係對廢棄物清理法不甚瞭解所致。另參據行政院
    環境保護署99年1月7日環署督字第0990002451號函，本件亦
    經該署認定系案貨物中之廢塑膠卷（筒）及廢碳粉匣為事業
    廢棄物，其輸出應依廢棄物清理法第38條規定，申請輸出許
    可。原告違法情事已如前述，被告依法裁處罰鍰135,000 元
    ，依法洵無不合，原處分及訴願決定，認事用法均無違誤等
    語，資為抗辯。並聲明求為判決駁回原告之訴。
五、兩造之爭點：
    本件原告於98年12月22日報運出口「熱塑性塑膠回收料（不
    含醫療廢棄物）」（出口報單號碼：第DA/98/HZ59/7656號
    ），是否有夾雜未經許可輸出之廢塑膠卷（筒）（含紙類）
    及廢碳粉匣（含金屬及碳粉），而涉有虛報出口貨物名稱之
    情事？被告依海關緝私條例第37條第2項及第45條之規定，
    裁處原告罰鍰135,000元，有無違誤？
六、經查：
  (一)按「報運貨物進口而有左列情事之一者，得視情節輕重，處
    以．．．：一虛報所運貨物之名稱、數量或重量。二虛報所
    運貨物之品質、價值或規格。三繳驗偽造、變造或不實之發
    票或憑證。四其他違法行為。」、「報運貨物出口，有前項
    各款情事之一者，處一百萬元以下之罰鍰，並得沒入其貨物
    。」、「追徵或處罰之處分確定後，五年內再犯本條例同一
    規定之行為者，其罰鍰得加重二分之一，犯三次以上者，得
    加重一倍。」為海關緝私條例第37條第1項、第2項及第45條
    所明定。又按「事業廢棄物之輸入、輸出、過境、轉口，應
    向直轄市、縣（市）主管機關申請核發許可文件，始得為之
    」、「有下列情形之一者，處新臺幣六萬元以上三十萬元以
    下罰鍰。經限期改善，屆期仍未完成改善者，按日連續處罰
    。情節重大者，並得命其停工或停業：……三違反第三十八
    條第一項、第三項規定或第三十八條第四項準用同條第一項
    或第三規定。」亦分別為廢棄物清理法第38條及第53條所明
    定。
  (二)本件原告於98年12月22日報運出口熱塑性塑膠回收料（不含
    醫療廢棄物）乙批計67,547 KGM，經被告查驗結果，以實到
    貨物除熱塑性塑膠回收料（不含醫療廢棄物）40,748KGM外
    ，尚夾雜廢塑膠卷（筒）（含紙類）22,914KGM及廢碳粉匣
    （含金屬及碳粉）3,885KGM，並經環保署中區督察大隊判定
    屬事業廢棄物，原告涉有虛報出口貨物名稱之違章情事，乃
    依首揭規定，並參據報運貨物出口涉及虛報案件裁罰金額參
    考表：「一虛報貨名夾雜事業廢棄物，違反廢棄物清理法規
    定者，．．．(二)超過20噸至40噸，處新臺幣9萬元罰鍰。」
    及審酌原告係5年內再犯海關緝私條例同一規定之行為等情
    事，而裁處罰鍰135,000元等情，分別有出口報單、照片、
    行政院環境保護署環境督察總隊中區環境督察大隊「查核權
    責機關答覆」文等附原處分卷可稽，核尚無不合。
  (三)原告雖主張：訴願審議委員只看相片不查物證即做出裁決，
    況依行政院環境保護署97年10月9日環署廢字第0970077819
    號函釋意旨，本件原告出口之系爭貨物不必經過清洗、加熱
    、蒸煮、脫水，所以不必經過許可。被告僅憑環保署中區督
    察大隊函覆即作成處分，並未提出鑑定報告或成分分析表。
    系爭貨物卷筒部分，被告認定為紙類，然事實上絕對是塑膠
    ，其中透明壹層為PET做布原料，白色部分含量少為EVA加碳
    酸鈣屬工程塑膠原料。碳粉匣為可再使用部分，法律有明文
    規定，原告係依資源回收再利用法第10條之規定善盡國民責
    任與義務；至於行政院環保署100年1月21日環署都字第1000
    007387號及同年月28日環署都字第1000009238號函文，應屬
    認定錯誤，本件並無紙類材料，有金屬含量，碳粉沒有法律
    規定，金屬則有規定，本件金屬沒有超過百分之一，原告有
    拍照為證云云。
  (四)惟查：
    1.報運貨物出口，應以貨物出口時之狀態認定之；本件原告
      於98年12月22日報運出口熱塑性塑膠回收料（不含醫療廢
      棄物）乙批計67,547KGM，被告查驗結果，實到貨物除熱
      塑性塑膠回收料（不含醫療廢棄物）40,748KGM外，尚夾
      雜未經許可輸出之廢塑膠卷（筒）（含紙類）22,914KGM
      及廢碳粉匣（含金屬及碳粉）3,885KGM，未據申報，經通
      報環保署中區督察大隊協助認定結果，為事業廢棄物，有
      查緝照片（見原處分卷第4頁）、督察大隊答覆等案關資
      料附案可證，並經本院函調環保署中區督察大隊稽查督察
      紀錄附本院卷，復經行政院環境保護署中華民國100年1月
      28日環署督字第1000009238號函復說明：「…本署協助臺
      中關稅局辦理查獲疑似事業廢棄物之判定，係依據本署97
      年3月5日環署廢字第0970016070號函公告之『屬產業用料
      需求之事業廢棄物種類』第一項內容（如附件，按指該函
      附送之附件）辦理，並無來函所述出口報單之成分分析表
      或鑑定報告。三、本案依現場會勘及相關資料判定結果，
      該廢塑膠卷（筒）中除塑膠外，卷（筒）部分為紙料材質
      ，故非屬『屬產業用料需求之事業廢棄物種類』之『熱塑
      型廢塑膠』範疇，另廢碳粉匣除有塑膠成分外，亦有其它
      非塑膠零件（如金屬及碳粉等），故非屬『屬產業用料需
      求之事業廢棄物種類』之『熱塑型廢塑膠範疇，應依規定
      申請輸出許可。」亦有該函附卷可稽，雖無另制作成分分
      析表或鑑定報告，但因係會勘，故制作稽查督察紀錄，亦
      同其作用，並無不合。原告涉有虛報出口貨物名稱之違章
      情事，洵堪認定，而訴願機關原則上依書面審查決定之（
      訴願法第63條第1項規定參照，但得依職權通知相關之人
      陳述意見，或依申請或依職權定言詞辯論，參照同法第63
      條至65條規定），本件原告復係5年內再犯海關緝私條例
      同一規定之行為，被告依首揭規定，裁處罰鍰計135,000
      元。經核係已考量原告違章程度所為之適切裁罰，並無不
      合。
    2.按「事業廢棄物之輸入、輸出、過境、轉口，應向直轄市
      、縣（市）主管機關申請核發許可文件，始得為之．．．
      」及「有下列情形之一者，處新臺幣六萬元以上三十萬元
      以下罰鍰。經限期改善，屆期仍未完成改善者，按日連續
      處罰。情節重大者，並得命其停工或停業：一．．．三違
      反第三十八條第一項、第三項規定或第三十八條第四項準
      用同條第一項或第三項規定。」為廢棄物清理法第38條及
      第53條規定。本件原告未經目的事業主管機關之許可，逕
      行申報出口系爭事業廢棄物，同時違反上開廢棄物清理法
      規定，參以被告陳報，臺南市環保局業已對原告裁處罰鍰
      60,000元，另按「一行為違反數個行政法上義務規定而應
      處罰鍰者，依法定罰鍰額最高之規定裁處。但裁處之額度
      ，不得低於各該規定之罰鍰最低額。」及「一行為違反數
      個行政法上義務而應處罰鍰，數機關均有管轄權者，由法
      定罰鍰額最高之主管機關管轄。」為行政罰法第24條第1
      項及第31條第2項所明定；又「一廠商輸出入事業廢棄物
      未經目的事業主管機關許可，且以虛報貨名向海關報運進
      出口，同時違反『廢棄物清理法』及『海關緝私條例』之
      規定，其違法事實究屬一行為或二行為，參照法務部九十
      六年一月三十日法律字第○九六○○○○一二一號函釋商
      標法所稱『輸入』行為之意旨，廠商輸出入事業廢棄物包
      括申請許可及報關等各種不同階段之行為，屬法律上構成
      要件之一行為，依行政罰法第24條規定辦理。．．．」等
      語，業經財政部97年1月8日台財關字第09600427220號令
      釋在案；本件原告輸出事業廢棄物未經目的事業主管機關
      許可，且涉及虛報出口貨物名稱、數量等，比較海關緝私
      條例第37條第2項與廢棄物清理法第53條之法定罰鍰上限
      （前者為300萬元，後者為30萬元），依上開行政罰法及
      令釋意旨，由管轄之被告從重依海關緝私條例相關規定論
      罰，核屬有據，尚無違誤。
    3.從而，原處分裁處原告罰鍰135,000元，並無違誤，訴願
      決定予以維持，亦無不合。原告訴請撤銷，核無理由，應
      予駁回。兩造其餘之主張，不影響本件之結論，爰不予一
      一論列。又本件適用簡易訴訟程序，爰不經言詞辯論而為
      判決。
七、據上論結，本件原告之訴為無理由，依行政訴訟法第233條
    第1項、第236條、第195條第1項後段、第98條第1項前段，
    判決如主文。
中　　華　　民　　國　　100　　年　　2　　月　  22　　日
                臺中高等行政法院第二庭
                                法  官  王  茂  修
以上正本證明與原本無異。
如不服本判決，應於判決送達後20日內，以本訴訟事件所涉及之
法律見解具有原則性者，始得向本院提出上訴狀並表明上訴理由
，經最高行政法院許可，否則不得上訴；如於本判決宣示後送達
前提起上訴者，應於判決送達後20日內補提上訴理由書（均應依
對造人數提出繕本）。
中　　華　　民　　國　　100　　年　　2　　月　  22　　日
                                書記官  蔡  逸  媚